台灣苗栗地方法院刑事判決　　　　　　　　　　　　　九十一年度訴字第二三六號
　　公　訴　人　臺灣苗栗地方法院檢察署檢察官
　　被　　　告　丙○○
　　　　　　　　甲○○
右列被告因搶奪案件，經檢察官提起公訴（九十一年度偵字第一六七０號），本院判
決如左：
    主  文
丙○○、甲○○共同意圖為自己不法之所有，而搶奪他人之動產，各處有期徒刑伍月
，如易科罰金，均以參佰元折算壹日。
變造之車牌號碼ＨＣＭ─九一七號之車牌壹面，沒收。
    事  實
一、丙○○、甲○○共謀行搶，又為免被追查，竟先基於偽造文書之犯意聯絡，於民
    國九十一年四月十日下午二、三時許，在苗栗縣頭份鎮某路旁，推由丙○○持買
    來之奇異筆一支（業經其丟棄而未扣案），將其所有之車號ＨＣＭ─９１７號機
    車車牌號碼，塗改成「ＨＯＭ–８１７」號，而加以變造以圖避人耳目，繼而共
    同基於意圖為自己不法所有之犯意聯絡，於同日下午四時四十分許，由丙○○騎
    乘前開變造車牌之機車搭載甲○○，途經苗栗縣頭份鎮○○路與仁愛路口時，適
    見乙○○將其所騎乘之車號ＭＹＤ─５３５號機車停妥，尚未離開，隨身皮包置
    於機車前方之腳踏板處時，其二人認有機可乘，即趨車向前，乘乙○○不及防備
    之際，推由甲○○下車，伸手搶取乙○○之上開皮包（內有摩托羅拉牌Ｔ二二八
    八型行動電話一支、身分證、汽車駕照、機車駕照、機車行照、郵局提款卡、健
    保卡、台鐵識別證各一張、印章二個及現金新臺幣七千元等物），得手後，二人
    旋即騎車逃逸，乙○○因認損失不多遂未報警處理。嗣於翌日即同月十一日下午
    六時許，丙○○、甲○○騎乘前開機車行經苗栗縣頭份鎮○○路一一六號前時，
    為員警發現該機車車牌有異，加以攔檢盤查，始知其二人共同變造車牌一事，並
    扣得丙○○所有，供犯罪用之ＨＣＭ─９１７號機車車牌一面。丙○○、甲○○
    二人則在其等前開搶奪犯行未為任何有偵查犯罪職權之公務員已知悉前，向警員
    主動供述其二人騎乘該變造車牌，搶奪乙○○皮包之犯行，並接受裁判，且自動
    會同警員於同日晚上八時四十七分許，循線在苗栗縣竹南鎮○○路與保興街口之
    壽山橋下河床旁起出乙○○前揭身分證、汽車駕照、機車駕照、機車行照、郵局
    提款卡、健保卡、台鐵識別證各一張，復於同日晚上九時九分許，在甲○○位於
    苗栗縣竹南鎮海口里十鄰國校前五二號住處二樓房間內，起出乙○○前揭行動電
    話一支，警員再依據資料找到乙○○，並因丙○○、甲○○於前揭時、地行搶時
    ，均未戴安全帽，乙○○因而得以順利指認。
二、案經苗栗縣警察局頭份分局報請臺灣苗栗地方法院檢察署檢察官偵查起訴。
    理  由
一、訊據被告丙○○、甲○○對於右揭犯罪事實，均坦承不諱，且互核相符，亦核與
    被害人乙○○指訴被告二人前開搶奪之犯罪情節均相符合，並有被害人出具贓物
    認領保管單二紙、苗栗縣警察局舉發違反道路交通事件通知單影本、搜索扣押筆
    錄各一份在卷可稽、被告二人會同警員起獲贓物現場照片四幀、變造機車車牌照
    片二幀附卷可參及變造車牌一面扣案可憑。本案事證明確，被告二人犯行均已經
    證明。
二、按汽車牌照為公路監理機關所發給，固有公文書之性質，惟依道路交通安全規則
    之規定，汽車牌照僅為行車之許可憑證，自屬刑法第二百十二條所列特許證之一
    種（最高法院六十三年台上字第一五五０號判例參照）。是核被告被告丙○○、
    甲○○二人變造前揭事牌號碼後行使之所為，均係犯刑法第二百十六條、第二百
    十二條之行使偽造特種文書罪，被告二人偽造特種文書後復持以行使，偽造之低
    度行為為行使之高度行為所吸收，不另論罪；其二人搶奪之所為，均係犯同法第
    三百二十五條第一項之搶奪罪。被告二人就行使偽造特種文書罪、搶奪犯行，有
    犯意聯絡及行為分擔，均為共同正犯。其二人所犯上開二罪間，具有方法、目的
    之牽連關係，為牽連犯，應依刑法第五十五條後段之規定，從一重之搶奪罪論處
    。又被告二人為前揭搶奪犯行後，在其等該犯行未為任何有偵查犯罪職權之公務
    員已知悉前，主動告知警員，且自動會同警員於九十一年四月十一日晚上八時四
    十七分許，循線在苗栗縣竹南鎮○○路與保興街口之壽山橋下河床旁起出乙○○
    前揭身分證、汽車駕照、機車駕照、機車行照、郵局提款卡、健保卡、台鐵識別
    證各一張，復於同日晚上在甲○○位於苗栗縣竹南鎮海口里十鄰國校前五二號住
    處二樓房間內，起出乙○○前揭行動電話一支等贓物，警員再依據資料找到乙○○，其二人因而接受裁判一情，為其二人所供承，且互核相符，並有起獲贓物時
    間及地點之照片四幀（附於偵卷第三九、四十頁）、搜索扣押筆錄、清單各一份
    附卷可稽，而被害人乙○○於警訊時亦已明確陳述：伊本案遭搶後，認為損失不
    多，自認倒楣，所以沒有報警處理等語（參酌偵卷第三十五頁被害人於九十一年
    四月十一日晚上十時十分許製作之警訊筆錄），是其二人確實於前揭搶奪犯行未
    為任何有偵查犯罪職權之公務員已知悉前，主動告知警員，並接受裁判無訛。雖
    實務上曾認犯人因案被發覺獲案後，因裁判上之一罪其一部分犯罪既已因案被發
    覺，雖之後在檢察官或司法警察官訊問中被陳述其未發覺之部分犯罪行為，並不
    符合刑法第六十二條之規定等語（七十三年度第二次刑事庭會議決議（二）內容
    參照），惟本院參諸刑法第六十二條自首減刑規定之立法意旨，係本於為使犯罪
    事實容易發覺，及勵犯人知所悔悟而設，而本案搶奪犯行全係因被告二人主動
    供出，且會同警員起獲贓物，始得查悉該情，雖警員先發覺其二人變造本案機車
    車牌，惟變造車牌原因不一，或為逃避交通違規稽查、或為掩飾騎乘贓車等不一
    而足，未必能推知被告二人必已犯搶奪罪，本案若非被告二人主動供出犯行，且
    會同警員起獲贓物，在被害人乙○○未就其遭搶奪一事報警情況下，本案搶奪犯
    行未必被人發現，事實真相將無從呈現，而被告二人之所為，亦有明顯悔改認錯
    之意，則本案在被告二人所為係牽連犯從一重罪即搶奪罪論處情況下，其二人對
    於搶奪犯行既已符合自首要件及立法意旨，本案自應認已合於刑法第六十二條前
    段所定對於未發覺之犯罪自首而接受裁判之要件，此與連續犯係以一罪論，則之
    後連續犯行部分雖符合自首情形，亦不適用自首規定之情形不同，況公訴檢察官
    亦同此見解（參見本院四七頁筆錄、九十一年度公蒞庭字第一九八七號論告書）
    ，前述實務見解自不足以拘束本院，被告二人應依自首規定均減輕其刑，附此敘
    明。爰審酌被告二人素行、犯罪手段、正值年輕力壯之時，不思正途營生，竟企
    望不勞而獲，竟於路間公然行搶，影響社會治安，情節不輕、惟犯後均知坦承犯
    行，態度良好，暨公訴檢察官以被告二人自始坦承犯行，被害人損失不大，從輕
    求處有期徒刑五月等一切情狀，各量處如主文所示之刑，並均諭知易科罰金之折
    算標準，以示懲儆。末查扣案變造之車號ＨＣＭ─９１７車牌一面，係被告丙○○所有供犯罪所用之物，業據其供明在卷（參見本院第二五、二六頁筆錄），依
    刑法第三十八條第一項第二款宣告沒收。至於被告丙○○買來用以犯罪用之奇異
    筆一支，因業已經其丟棄，為免將來執行困難，爰不為沒收之諭知。
據上論斷，依刑事訴訟法第二百九十九條第一項前段、刑法第二十八條、第二百十六
條、第二百十二條、第三百二十五條第一項、第五十五條、第六十二條前段、第四十
一條第一項前段、第三十八條第一項第二款，罰金罰鍰提高標準條例第一條前段、第
二條，判決如主文。
本案經檢察官黃棋安到庭執行職務。
中      華      民      國    九十一    年      八      月      八      日
                                      臺灣苗栗地方法院刑事第二庭
                                          法  官  黃  賢  婷
右正本證明與原本無異。
如不服本判決，應於判決送達後十日內向本院提出上訴狀( 應附繕本 )。
                                          書記官  陳  文  聰
中      華      民      國    九十一    年      八      月      八      日
附錄法條
刑法第三百二十五條
意圖為自己或第三人不法之所有，而搶奪他人之動產者，處六月以上五年以下有期徒
刑。
因而致人於死者，處無期徒刑或七年以上有期徒刑。致重傷者，處三年以上十年以下
有期徒刑。
第一項之未遂犯罰之。
